【裁判字號】    92,交聲更,4
【裁判日期】    921015
【裁判案由】    聲明異議
【裁判全文】
臺灣高雄地方法院交通事件裁定                      九十二年度交聲更字第四號
    原處分機關  高雄市交通事件裁決所
    異  議  人
    即受處分人  甲○○
右異議人即受處分人因違反道路交通管理處罰條例案件，對於高雄市交通事件裁決所
九十一年八月二十日所為之處分（高市交裁字第裁三二─Ｚ00000000號、高
市交裁字第裁三二─Ｚ00000000號）聲明異議，經本院交通法庭於九十一年
十二月九日以九十一年度交聲字第五○六號交通事件裁定駁回受處分人之異議，因受
處分人不服，提起抗告，經臺灣高等法院高雄分院裁定撤銷原裁定，發回本院更為調
查裁定，本院裁定如左：
    主  文
異議駁回。
    理  由
一、異議意旨略以：車牌號碼ＺＡ－二九三七號自用小客車之車主為許碧玲，惟該車
    均為異議人甲○○使用，而異議人於民國九十一年七月十六日晚間至深夜期間，
    均待在高雄市○○區○○街八號十三樓之三之家中，並未外出，嗣收到該車於同
    日晚間十時八分許，在國道一號高速公路北向二百七十三公里處有超速、行駛路
    肩超車、經警明顯攔車加速離去及任意變換車道未使用方向燈或手勢之違規通知
    單，但異議人既未駕車外出，亦未將該車借予他人使用，是異議人收到前開違規
    通知單至感驚訝，而高雄市交通事件裁決所復據此裁決，其裁決自有違誤，為此
    提出聲明異議等語。
二、按（一）汽車行駛於高速公路或設站管制之道路，而不遵管制之規定者，處汽車
    駕駛人新臺幣三千元以上六千元以下罰鍰；又汽車駕駛人違反第三十三條者，除
    處罰鍰外，並計違規點數一點，道路交通管理處罰條例第三十三條、第六十三條
    第一項第一款分別定有明文。（二）汽車行駛高速公路應依速限標誌指示；汽車
    行駛高速公路，不得在路肩上行駛，或利用路肩超越前車或倒車；不得不服從公
    路警察或依法執行交通稽查任務人員之指揮或稽查取締而逃逸；汽車在行駛途中
    ，不得驟然或任意變換車道，如欲超越前車或變換車道時，應先顯示方向燈告知
    前後車輛，並保持安全距離及間隔，方得超越或變換車道，高速公路交通管制規
    則第第五條第一項前段、第九條第一項第二款、第十二款、第十一條分別定有明
    文。（三）汽車違反道路交通管理事件，有不服指揮稽查而逃逸者，當場不能或
    不宜攔截製單舉發者；以科學儀器取得違規證據資料，足資認定其違規事實者，
    得逕行舉發。另在高速公路執勤之公路警察，發現汽車駕駛人違反交通管理事件
    ，當場不能或不宜攔截掣單舉發者，除依違反道路交通管理事件統一裁罰標準及
    處理細則第二十三條規定辦理外，遇有超過規定速度行駛、不依規定變換車道、
    在路肩行駛者，得逕行舉發，違反道路交通管理事件統一裁罰標準及處理細則第
    二十三條第一項第四款、第五款及高速公路交通管制規則第二十六條第二項第一
    款、第二款、第四款亦分別定有明文。
三、經查：
    （一）車牌號碼ＺＡ－二九三七號自用小客車之車主為許碧玲，業經本院函查屬
          實，有高雄市監理處九十二年六月二十二日高市監二字第○九二○○○九
          九三一號函附該車車籍資料一份在卷可稽（詳本院卷第三三至三六頁），
          堪信為真。惟該車自購入時起，均由異議人使用，而在本件違規事實發生
          之九十一年七月十六日前後約一星期之期間，該車並無失竊或由異議人借
          予他人使用之事實，亦迭經異議人陳述在卷（詳本院九十一年度交聲字第
          五○六號卷第一九頁、本院卷第四四頁）。從而前開車輛於九十一年七月
          十六日前後約一星期之期間，均係由異議人使用之事實，足堪認定。
    （二）惟前開車輛於九十一年七月十六日晚間十時零八分許，在國道一號高速公
          路北向二七三公里處，有超速、行駛路肩超車、經警明顯攔車加速離去及
          任意變換車道未使用方向燈或手勢之違規駕駛之事實，業據證人即逕行舉
          發右開違規行為之警員黃福成、蘇良昇到庭具結證稱：當時伊等在該車尚
          未到達測速地點前約三、四百公尺，即目視得知該車速度較快，經鎖定後
          ，俟該車行至約一百八十八公尺處時，伊等以測速雷達槍測知該車超速行
          駛，就開啟警車的警示燈，並顯示夜間指揮棒，明顯攔阻該車，但該車並
          沒有停車，而加速駛離，伊等即駕駛警車隨後追捕，並記下該車車牌，該
          車行駛路肩、不依規定變換車道，後該車由水上交流道離開高速公路，伊
          等追到台一線時，已追至距離該車約五至十公尺處，後並追上該車，並搖
          下車窗要該車停車等語屬實（詳本院九十一年度交聲字第五○六號卷第三
          九、四○頁），並有內政部警政署國道公路警察局公警局交字第Ｚ000
          00000號、第Ｚ00000000號舉發違反道路交通管理事件通知
          單影本各一份在卷可稽（見前卷第三頁所附之通知單）；而前開測速雷達
          槍除非連接到攝影器材上，才有可能拍攝照片存證，否則測試槍只具有測
          試超速與否之功能，另外測試槍測試後會在燭幕上顯示出距離及車輛速度
          ，該資料在用相同之雷射槍測試其他車輛時，前開資料就會消失，並無法
          保存等語，亦經證人黃福成、蘇良昇結證確實（見本院卷第五二頁）。是
          由本件突然發生違規事實之情節觀之，自難苛求舉發員警預先將雷射測速
          槍連接於攝影器材上，以拍攝照片存證。又前開雷射槍測速器亦經於實驗
          室及野外鑑測在卷，有內政部警政署國道公路警察局第四警察隊九十二年
          七月二日公警國四交訴字第○九二○○○三○○七號函附雷射槍測速器認
          證報告書一份在卷可查（見本院卷第一五至三○頁），是前開雷射槍測速
          器應無故障之情形。
    （三）又上開違規單上所記載之車輛顏色、廠牌及排氣量等，與異議人提出之行
          車執照所記載者相符一節，業經本院當庭勘驗屬實（詳前卷第一八頁），
          並經本院令異議人將該車開至法院大門口，供依法舉發之員警黃福成、蘇
          良昇現場察看，據其二人證述：伊二人從北向二七四公里處發現該車超速
          （水上交流道），尾隨該違規車輛直到二七○公里下交流道接台一線，從
          尾隨違規車輛至放棄追逐的時間約有三分鐘，期間都在該車後方二十公尺
          處追逐，該車車牌並無改造之痕跡，據伊二人現場查看，現在停在法院大
          門口處車輛型號、顏色、車窗反光紙等特徵，均與當天所追逐的車輛符合
          等語屬實（詳本院卷第五二頁），並有該車之照片四幀附卷可稽（見本院
          卷第五五、五六頁）。從而當時雖係夜間，然證人黃福成、蘇良昇既係先
          鎖定該車後，始以測速雷達槍確認該車超速，並隨即緊追該車，當無誤看
          車牌號碼之可能。
    （四）另異議人雖於臺灣高等法院高雄分院九十二年度交抗字第二七號聲明異議
          案件審理時，陳述伊領有殘障手冊，右手第二、三、四手指截肢，手部不
          方便，故伊行動不便，不可能開快車等語（見該卷第二八頁），經本院於
          九十二年六月二十六日當庭勘驗，異議人之右手食指、中指、無名指確有
  截肢之情形，此有本院於九十二年六月二十六日當庭拍攝之照片三張在卷
          可佐（見本院卷第四六頁）。然異議人右手食指、中指、無名指雖有截肢
          之事實，惟由一般人駕駛汽車之經驗觀察，前開手指之截肢，與汽車之駕
          駛影響不大，因方向盤及排檔桿並不須五指緊握方可駕駛汽車，且由異議
          人手指截肢之情形，亦非不得握住方向盤及排檔桿，此有前開照片可證，
          是異議人前開辯稱，尚不足採。
四、綜上所述，本件異議人駕駛前開車輛於九十一年七月十六日晚間十時零八分許，
    在國道一號高速公路北向二七三公里處，有超速、行駛路肩超車、經警明顯攔車
    加速離去及任意變換車道未使用方向燈或手勢之違規駕駛之事實，已臻明確，是
    原處分機關援引上開規定，分別裁處異議人罰鍰各六千元，並記違規點數一點，
    並無不當。本件異議為無理由，應予駁回。
五、據上論斷，應依道路交通案件處理辦法第十九條，裁定如主文。
中    華    民    國      九十二      年      十      月      十五    日
                                      臺灣高雄地方法院交通法庭
                                          法  官    吳為平
右正本證明與原本無異。
如不服本裁定，應於裁定送達後五日內，向本院提出抗告狀。
                                          書記官    曾秀鳳
中    華    民    國      九十二      年      十      月      十七    日


司法院資訊處製作；財團法人民間司法改革基金會備份。
